臺灣桃園地方法院刑事判決　　　　　　　96年度易緝字第14號
公　訴　人　臺灣桃園地方法院檢察署檢察官
被　　　告　甲○○
上列被告因詐欺案件，經檢察官提起公訴（86年度偵緝字第258
號），本院判決如下：
    主  文
甲○○意圖為自己不法之所有，以詐術使人將本人之物交付，處
有期徒刑壹年，減為有期徒刑陸月，如易科罰金，以參佰元（即
新臺幣玖佰元）折算壹日。
    事  實
一、甲○○與乙○○係鄰居關係，甲○○因急需用錢，竟意圖為
    自己不法之所有，於民國86年4 月30日向乙○○佯稱將錢存
    在郵局不安全且利息又低，應轉存在臺灣銀行較佳等情，致
    乙○○陷於錯誤，乃與甲○○前往桃園縣中壢市○○路中壢
    郵局第6 支局，由甲○○代為填寫提款單，領出乙○○之存
    款共新臺幣（下同）150 萬元，郵局職員以報紙包裝，將現
    款分為2 筆，1 筆50萬元、1 筆100 萬元，甲○○將50萬元
    部分裝入乙○○之皮包中，另1 筆100 萬元之金錢則由甲○
    ○自行拿取，並向乙○○詐稱隨後在臺灣銀行會面，甲○○
    乃趁機逃逸而詐欺得逞，乙○○嗣後趕至臺灣銀行等候多時
    仍不見甲○○蹤影，始知受騙而報警處理，查悉上情。
二、案經被害人乙○○訴由桃園縣政府警察局中壢分局報請臺灣
    桃園地方法院檢察署檢察官偵查起訴。
    理  由
一、證人乙○○於本案警詢時所為之證言，雖屬審判外之陳述，
    惟按當事人、代理人或辯護人於法院調查證據時，知有第15
    9 條第1 項不得為證據之情形，而未於言詞辯論終結前聲明
    異議者，視為有前項之同意，刑事訴訟法第159 條之5 第2
    項定有明文。是上開證人於警詢所為之證詞未經公訴人及被
    告於本院言詞辯論終結前聲明異議，並經本院審酌上開證詞
    認為適當，自均得採為證據，而乙○○於偵查中在檢察官面
    前所為之證述，未經具結，自不得採為本案證據。又本案所
    引用之其餘卷證資料（郵政存簿定期儲金對帳單、中壢郵局
    函及附件等），均未經公訴人或被告爭執證據能力，且並無
    證據可認係公務員違法取得之情形，自均得作為本案證據，
    核先敘明。
二、訊據被告甲○○於本院審理中已坦承上開詐欺取財犯罪事實
    不諱，核與證人乙○○於警詢中所述相合，復有乙○○之郵
    政存簿定期儲金對帳單、中壢郵局86年12月11日第674 號函
    及其附件乙○○之郵政定期儲金整存整付存單等資料在卷可
    參，足認被告自白與事實相符。至於證人乙○○於本院審理
    中證述：當時係自己決定要把郵局的錢領出來，沒有人跟伊
    說把錢存到別的銀行利息比較高，86年4 月30日當天亦沒有
    與被告相約去郵局領錢等語，然證人乙○○於警詢中就案發
    情節已證述明確，亦與被告所述相合，而證人乙○○於本院
    審理中證述之時，已距案發時間10年，且證人乙○○已年屆
    77歲，對於案發情節難免有所記憶不清之情形，故就案發當
    時所發生之事，自以證人乙○○於警詢所述之情形較為可信
    。綜上所述，被告詐欺取財犯行明確，應依法論科。
三、(一)按「行為後法律有變更者，適用行為時之法律，但行為後
    之法律有利於行為人者，適用最有利於行為人之法律」，為
    修正後刑法第2 條第1 項定有明文，故新法第2 條第1 項之
    規定，係規範行為後法律變更所生新舊法律比較適用之準據
    法，於新法施行後，應適用新法第2 條第1 項之規定，為「
    從舊從輕」之比較（最高法院95年度第8 次刑事庭會議決議
    可資參照）。被告甲○○行為後，關於刑法第339 條第1 項
    之罪，其法定罰金刑最低度部分，由修正前刑法第33條第5
    款規定為銀元1 元以上，依罰金罰鍰提高標準條例第1 條前
    段提高為10倍（提高後折算為新臺幣30元），修正後刑法第
    33條第5 款則修正為新臺幣1000元以上，以百元計算；經綜
    合比較修正前後刑法之規定，修正後之刑法並無較有利於被
    告之處，仍應以修正前之刑法為論罪科刑之依據；(二)就刑法
    施行法第1 條之1 之適用，被告行為後，關於罰金之提高標
    準，刑法施行法於95年6 月14日增訂第1 條之1 規定「中華
    民國九十四年一月七日刑法修正施行後，刑法分則編所定罰
    金之貨幣單位為新臺幣。九十四年一月七日刑法修正時，刑
    法分則編未修正之條文定有罰金者，自九十四年一月七日刑
    法修正施行後，就其所定數額提高為三十倍。但七十二年六
    月二十六日至九十四年一月七日新增或修正之條文，就其所
    定數額提高為三倍。」，於95年7 月1 日生效施行，刑法第
    339 條第1 項之罪定有罰金刑，但未於94年1 月7 日修正，
    自應於95年7 月1 日刑法修正施行後，就其所定數額提高30
    倍，與被告行為時之罰金罰鍰提高標準條例第1 條前段、現
    行法規所定貨幣單位折算新臺幣標準第2 條之折算結果相較
    ，罰金刑貨幣單位雖有「銀元」、「新臺幣」之更異，惟適
    用結果之罰金額度則無二致，並無利或不利之變更，自不生
    新舊法之比較問題，應逕行適用刑法施行法第1 條之1 規定
    （臺灣高等法院暨所屬法院95年法律座談會刑事類提案第16
    號內容可資參照），附此敘明。
四、核被告甲○○所為，係犯刑法第339 條第1 項之詐欺取財罪
    。爰審酌被告犯罪之動機、目的、對被害人所造成之損害甚
    大、平日素行、智識程度、犯後雖已坦承犯行、然尚未與告
    訴人和解及歸還告訴人全部款項等一切情狀，量處如主文所
    示之刑；又中華民國96年罪犯減刑條例於96年6 月15日制定
    ，於96年7 月16日施行，被告於96年4 月24日以前犯刑法第
    339 條第1 項詐欺取財罪，依該條例第2 條、第3 條第1 項
    第15款之規定，若未宣告逾有期徒刑1 年6 月之刑，得減其
    刑期2 分之1 ，且被告無不得減刑之情形，故本件被告受有
    期徒刑1 年之宣告刑，得減輕為有期徒刑6 月；又依上開條
    例第9 條規定減為6 月以下有期徒刑或拘役，應於減刑裁判
    時諭知易科罰金之折算標準之規定，而被告行為後，關於易
    科罰金之折算標準，刑法第41條第1 項業於94年1 月7 日修
    正為「犯最重本刑為五年以下有期徒刑以下之刑之罪，而受
    六個月以下有期徒刑或拘役之宣告者，得以新臺幣一千元、
    二千元或三千元折算一日，易科罰金。但確因不執行所宣告
    之刑，難收矯正之效，或難以維持法秩序者，不在此限。」
    ，於94年2 月2 日公布，95年7 月1 日生效，且罰金罰鍰提
    高標準條例第2 條業已於95年4 月28日修正刪除，並於95年
    7 月1 日生效，其修正之結果已將修正前之銀元100 元、20
    0 元、30 0元修正為新臺幣1000元、2000元、3000元，此項
    修正屬科刑規範事項之變更，經比較修正前、後刑法關於易
    科罰金折算標準之規定，修正後之規定並無較有利於被告，
    仍應適用修正前刑法第41條第1 項前段、修正前罰金罰鍰提
    高標準條例第2 條規定，併諭知易科罰金之折算標準，以資
    懲儆。
據上論斷，應依刑事訴訟法第299 條第1 項前段，95年7 月1 日
修正施行後刑法第2 條第1 項前段、刑法第339 條第1 項、95年
7 月1 日修正施行前刑法第41條第1 項前段，刑法施行法第1 條
之1 第1 項、第2 項前段，修正前罰金罰鍰提高標準條例第2 條
，中華民國96年罪犯減刑條例第2 條第1 項第3 款、第7 條、第
9 條，判決如主文。
本案經檢察官董良造到庭執行職務。
中　　華　　民　　國　　96　　年　　12 　　月　　26　　日
                    臺灣桃園地方法院刑事第四庭
                        審判長法  官    黃斯偉
                              法  官    曾雨明
                              法  官    蘇昭蓉
以上正本證明與原本無異。
如不服本判決，應於送達後10日內，向本院提出上訴狀。
                              書記官    韓若玉
中　　華　　民　　國　　96　　年　　12　　月　　26　　日
附錄法條：刑法第339條
中華民國刑法第339條
（普通詐欺罪）
意圖為自己或第三人不法之所有，以詐術使人將本人或第三人之
物交付者，處5 年以下有期徒刑、拘役或科或併科1 千元以下罰
金。
以前項方法得財產上不法之利益或使第三人得之者，亦同。
前二項之未遂犯罰之。
